臺灣彰化地方法院民事判決
109年度訴字第1004號
原      告  莊金鐘  
訴訟代理人  翁瑞麟律師
被      告①莊閔傑  
          ②莊潤洲  
          ③李木蘭  
共      同
訴訟代理人  謝文田律師
複 代理 人  徐俊逸律師
被      告④郭莊玉霞
          ⑤莊玉葉  
          ⑥陳淑梅  
          ⑦莊欽舜  
          ⑧莊樹力  
          ⑨莊舒渝  
          ⑩莊舒屏  

共      同
訴訟代理人  李淵源律師

上列當事人間請求履行契約事件，本院於民國111年5月18日言詞
辯論終結，判決如下：
    主      文
原告之訴及假執行之聲請均駁回。
訴訟費用由原告負擔。
    事實及理由
一、程序事項
　㈠本件原告起訴時主張依其與訴外人莊煥東、莊煥南、莊文忠
    於民國84年9月3日簽訂之「產權分配協議書」（下稱系爭協
    議）第2條約定，請求被告莊閔傑、莊潤洲應分別將坐落彰
    化縣○○鎮○○○段000地號、面積3819平方公尺土地之應有部分
    各218/1000移轉登記予原告。訴狀送達被告後，原告以前開
    土地為莊煥東名義，莊煥東於94年10月1日死亡後，其繼承
    人除莊閔傑、莊潤洲外，尚有李木蘭、郭莊玉霞、莊金茂（
    訴訟中於111年1月1日死亡）、莊玉葉等人共同繼承，於109
    年9月23日具狀追加李木蘭、郭莊玉霞、莊金茂、莊玉葉為
    被告（本院卷一第145-149頁），並莊煥東在生前即將前開
    土地移轉登記予訴外人莊金何（於106年3月27日歿），致系
    爭協議無法履行，變更為依該協議第6條約定及民法第226條
    第1項之規定，請求被告連帶賠償新台幣（下同）233萬5395
    元及利息；再於110年6月21日具狀擴張請求賠償金額為373
    萬4642元本息（本院卷一第315-319頁）。核其追加或變更
    與原訴之基礎事實同一或為擴張聲明，依民事訴訟法第255
    條第1項第2款、第3款規定，皆毋須得被告同意，程序上均
    應予准許。
　㈡莊金茂在訴訟中於111年1月1日死亡，其繼承人有陳淑梅、莊
    欽舜、莊樹力、莊舒渝、莊舒屏等5人（下稱陳淑梅等5人）
    ，並檢附繼承系統表、戶籍謄本等文件具狀聲明承受訴訟（
    本院卷二第161-177頁），核無不合，應予准許。
二、原告主張：
　㈠訴外人莊煥南、莊德金於84年間出售重測前彰化縣○○鎮○○○段
    ○○○○○段00000地號土地予訴外人施建利，因買賣契約所載地
    號錯誤，錯將重測前同小段176-2地號土地移轉登記給施建
    利。經協議後，施建利同意將176-2地號土地返還原告及訴
    外人莊煥東、莊煥南、莊文忠，並由4人於84年9月3日簽定
    「產權分配協議書」（即系爭協議，原告部分由莊德金代理
    簽訂）。因依當時農業發展條例第30條規定無法登記為共有
    ，但繼承取得耕地可以登記共有。系爭協議第2條遂約定：
    「仝段176-2地號現已辦畢過戶予承買人（施建利）之名義
    ，礙於法令限制，無法同時過戶予四人之名義，議決現暫以
    甲方(即莊煥東)之名義登記，但實際產權如下：甲方持分應
    為20497/78190（即2049.7㎡）、乙方(即原告)持分應為1668
    0/78190（即1688㎡）、丙方（即莊煥南)持分應為25464/781
    90（即2546.4㎡）、丁方（即莊文忠）持分應為 16149/7819
    0（即1614.9㎡），四方約定，以後甲方仙逝後，辦理繼承登
    記時，由甲方之繼承人取得上述應得持分後，再分別過戶予
    乙丙丁之名義。」即莊煥東、莊煥南、莊文忠與原告間成立
    借名登記契約，由莊煥東為出名人，待其過世後，由莊煥東
    之繼承人辦理繼承登記成為共有，再分別移轉所有權，符合
    當時農業發展條例之規定。
　㈡176-2地號土地登記予莊煥東後，於91年9月10日分割增加同
    小段176-4地號，分割後176-2地號土地於91年10月3日以買
    賣為原因移轉登記予訴外人邱胃中，再於103年11月1日因地
    籍圖重測變更為彰化縣○○鎮○○○段000地號。分割新增之176-
    4地號土地、面積3819平方公尺，則於91年10月3日以贈與為
    原因移轉登記予訴外人莊金何（即莊煥東之子，被告莊閔傑
    、莊潤洲之父），103年11月1日地籍圖重測變更為彰化縣○○
    鎮○○○段000地號。嗣莊金何於106年3月27日死亡，於106年5
    月8日以繼承為原因移轉登記予被告莊閔傑、莊潤洲，應有
    部分各1/2。查莊煥東係於94年10月1日死亡，系爭土地雖在
    莊煥東生前即贈與移轉登記予莊金何。惟系爭協議第2條之
    真意，係指莊煥東仙逝後，由其繼承人將系爭土地按約定持
    分比例分別過戶給原告及莊煥南、莊文忠，即莊煥東之繼承
    人負有移轉登記16680/78190比例給原告之義務。莊煥東生
    前將該土地贈與移轉登記予莊金何，致於94年10月1日過世
    後，其繼承人就系爭協議之移轉登記義務陷於給付不能，且
    顯可歸責於莊煥東，依系爭協議第6條及民法第226條第1項
    規定，莊煥東應負損害賠償責任。而由華聲科技不動產估價
    師事務所鑑定報告書所載，前開彰化縣○○鎮○○○段000○000地
    號兩筆土地，於109年7月間之價值依序為895萬5955元、855
    萬0741元，合併總價1750萬6696元，原告得請求被告賠償之
    損害額為373萬 4642元〔計算式：1750萬6696元×16680/7819
    0＝373萬4642元，小數點以下四捨五入〕。
  ㈢莊煥東之繼承人均未辦理拋棄繼承，其中郭莊玉霞、莊玉葉
    、莊金茂及莊金何依98年6月10日修正前民法第1153條第1項
    及民法第273條規定，就原告請求金額應負連帶清償責任；
    莊金何於106年3月27日死亡，其繼承人莊閔傑、莊潤洲及李
    木蘭在繼承莊金何遺產範圍内應負連帶清償責任。另系爭協
    議應自莊煥東94年10月1日過世時，借名登記契約終止，原
    告於109年7月22日提起本件訴訟，並尚未罹於15年之時效。
　㈣系爭協議第2條符合當時農業發展條例規定，被告抗辯系爭協
    議並未具體約定系爭土地應移轉與具有自耕能力之特定人或
    待原告有自耕能力時方為移轉登記，不符合民法第246條第1
    項但書例外有效規定，系爭協議應為無效云云。然原告與莊
    文忠、莊煥東、莊煥南，本來就是176-2地號土地的共有人
    ，且原告除了176-2地號土地以外，尚有其他的農地，原告
    具有自耕能力應無疑義。又176-2地號土地提供給訴外人莊
    文忠設定抵押權借款，係因莊文忠原有176-2地號土地持分
    ，因176-2地號移轉予施建利後，施建利回復原所有權人無
    法登記為4人共有，故借用莊煥東名義登記，簽署系爭協議
    時，莊文忠因持分借用莊煥東名義登記無法借款，即要求莊
    煥東應提供該土地供設定抵押權借款300萬元，否則不願意
    簽署，經莊煥東同意後始簽署系爭協議。故176-2地號土地
    於84年12月11日登記為莊煥東所有，隨即於85年1月23日由
    莊文忠擔任借款人、莊煥東為擔保物提供人，向彰化縣二林
    鎮農會抵押設定390萬元最高限額抵押，顯然莊煥東清楚伊
    僅係土地借名登記名義人，並非實質所有權人。至於莊閔傑
    、莊潤洲及李木蘭等人抗辯莊金茂無權代理莊煥東簽署系爭
    協議，及莊金茂陳述伊簽署系爭協議時莊煥東不在場，不知
    道協議書内容云云，均不足採信。蓋系爭協議係針對莊煥東
    之利益而設計，倘莊煥東不知協議内容，不願意擔任出名人
    ，莊煥南、莊文忠及原告豈有可能將借名登記，擔任所有權
    人的好處都給莊煥東。莊煥東若不知此事，豈可能提供證件
    配合施建利辦理所有權移轉登記之理。甚至在莊文忠向彰化
    縣二林鎮農會辦理抵押借款時，莊煥東需要出面對保、申請
    印鑑證明、提供所有權狀、印鑑章，在抵押權設定相關文件
    上簽認。故莊閔傑、莊潤洲及李木蘭等人辯稱莊金茂無權代
    理莊煥東或莊煥東不知情云云，均係卸責之說詞。
　㈤郭莊玉霞、莊玉葉抗辯渠等自出嫁後，即未與莊煥東同居共
    財，對於莊煥東與原告於84年9月3日簽定系爭協議不知情，
    且未自莊煥東處繼承任何遺產，對於原告無負清償之責云云
    。惟莊閔傑等主張莊金何基於莊煥東之請求，拿出250萬元
    及部分土地出賣與訴外人邱胃中之價金，用以清償莊文忠之
    貸款，以免土地遭強制執行，莊金何之給付方式係由李木蘭
    匯款予莊玉葉，再由莊玉葉之帳戶轉帳清償莊文忠之535萬0
    266元貸款，莊玉葉將帳戶出借予莊煥東，並且同意以其帳
    戶匯款，其對系爭土地是原告與莊文忠、莊煥東、莊煥南共
    有，顯然知之甚詳。郭莊玉霞住在秀水鄉與莊煥東二林鎮住
    處13公里左右，開車、騎車約27分鐘路程，郭莊玉霞返家探
    望莊煥東甚為便利。莊玉葉、莊玉霞抗辯對於繼承債務存在
    不知情，致未能及時拋棄繼承一說，無可採信等情。
　㈥爰依系爭協議第6條、民法第226條第1項規定及繼承之法律關
    係，提起本件訴訟，求為命被告連帶給付原告373萬4642元
    及自起訴狀繕本送達翌日起至清償日止，按年利率5％計算利
    息之判決，並願供擔保請宣告准予假執行。
三、被告抗辯
　㈠莊閔傑、莊潤洲、李木蘭以：
　⒈當時莊煥東為176-2地號土地之登記名義人，為系爭協議所約
    定。後莊文忠向彰化縣○○鎮○○○○○00000地號土地為擔保，係
    所有產權分割議書人所明知且亦未為反對的意見，後因莊文
    忠不能償還貸款，89年間176-2地號土地面臨查封，經當時
    土地登記所有權人莊煥東請求其子莊金何清償貸款買下176-
    2地號土地，以免土地遭到法院強制拍賣。莊金何基於莊煥
    東之要求，依時價以250萬元買下部分176-2地號土地，並由
    其妻即李木蘭匯款給莊煥東之女莊玉葉，剩餘部分則由邱胃
    中購買，再於91年8月20日由莊玉葉將莊金何 250萬元及邱
    胃中之購買價金，共535萬0266元轉帳清償彰化縣二林鎮農
    會貸款。惟於91年10月3日莊金何及邱胃中欲辦理土地移轉
    登記時，邱胃中部分，固以買賣原因辦理移轉登記，莊金何
    部分，則因承辦之土地代書，認為莊煥東與莊金何為父子關
    係，係親屬間移轉，而將土地移轉原因登記為贈與，當時亦
    相信代書之專業，並未究明移轉原因，實則真正原因為買賣
    始為正確。惟從被證1即莊玉葉彰化縣二林鎮農會存摺之匯
    款證明可知，莊金何取得上開土地有對價關係，係屬買賣關
    係。又依最高法院106年度第3次民事庭會議決議，借名登記
    人對第三人之處分行為係有權處分，且莊煥東移轉所有權予
    莊金何的行為係有對價關係，依該實務見解其處分行為應為
    有效，莊金何合法取得土地所有權，被告等亦係合法繼承取
    得土地所有權。
　⒉由莊金茂於109年11月11日之證詞可知，莊金茂未得莊煥東同
    意而簽署系爭協議，而莊煥東未有承認該協議之意思表示。
    故系爭協議對莊煥東並不生效力。又系爭協議簽約日期84年
    9月3日，系爭土地為農牧用地，依當時農業發展條例第30條
    規定不得為分割，且系爭協議亦未有待法令變動後土地得分
    割移轉後再行分割移轉之約定，足見系爭協議所為之約定在
    當時之法令係不能為之，依民法第246條第1項規定，以不能
    之給付為契約標的者其契約無效。故無論因無權代理系爭協
    議對莊煥東不生效力，或因以不能之給付為標的致該協議無
    效，系爭協議對莊煥東及其繼承人均屬無效，不生法律上之
    效力。
　⒊退言之，本件土地已於91年10月3日間移轉登記於第三人，原
    告依契約所生之民法第226條給付不能之損害賠償請求應從
    當時起算，且當時各簽約人間亦均已默示終止借名登記契約
    ，無論原告請求返還土地或損害賠償請求權之時點，均應自
    91年10月3日起算。再者，前開土地因莊文忠之借貸而設有
    抵押權，為當時簽約人所知悉且同意，而於91年間因莊文忠
    無法償還貸款致面臨拍賣之時，莊煥東亦有尋求其他簽約人
    是否代為償還貸款（其中亦包括原告）。而原告等其他簽約
    人在明知若貸款無法償還土地即將遭受拍賣而移轉於第三人
    ，系爭協議移轉土地所有權之約定，亦將無法履行，卻仍未
    為任何表示，足可認為當時已有默示合意終止系爭協議之意
    思存在，且此事情為家族重要事件，大家都會討論，原告難
    以推諉並不知情。故無論係民法第226條之損害賠償請求權
    或因簽約人等默示終止借名登記契約而生之返還請求權，其
    請求權時效之起算時點均應為91年，而原告起訴之日期為10
    9年7月21日，顯已逾15年之時效。
　⒋又莊文忠於土地設定抵押借款係簽約人所共知，未表示反對
    意見，嗣後莊文忠無法償還貸款，土地面臨拍賣，土地查封
    拍賣後土地所有權即會移轉給第三人，而使莊煥東陷於給付
    不能。然此給付不能，究其原因係因莊文忠無法償還貸款而
    不可歸責於莊煥東。依民法第225條第1項規定，莊煥東應免
    給付義務。再者，本件土地所有權人自始自終均非原告所有
    ，原告主張莊德金代理其簽署系爭協議有債權讓與效果，並
    無理由。另依莊德金之證述，可知莊德金於簽約時即明確知
    悉若不讓莊文忠進行土地抵押借款，莊文忠即不願簽署系爭
    協議，而系爭協議最後簽署成立，可知莊文忠抵押借款係經
    原告代理人莊德金同意。其後莊文忠因還不出錢致土地被抵
    押拍賣，自屬不可歸責於莊煥東等語，資為抗辯。並聲明原
    告之訴及假執行聲請均駁回，如受不利判決，請准供擔保免
    予假執行。
　㈡郭莊玉霞、莊玉葉及陳淑梅等5人則以：
　⒈觀諸系爭協議第2項，堪認渠等僅約定移轉176-2地號土地之
    一部分，並非移轉整筆耕地，其移轉之標的物因違反當時有
    效施行之農業發展條例「每筆耕地不得分割及移轉為共有」
    之禁止農地細分規定，而無法辦理移轉，可見渠等間係以法
    令規範不能之給付為契約標的，依民法第246條第1項規定，
    應屬無效。復渠等間未見有何具體約定登記予有自耕能力之
    特定人，或約定待原告有自耕能力時方為移轉登記，或將土
    地變更為非耕地使用為移轉等類之約定，即無預期該不能履
    行之情形日後可除去而附加其他約定之情形，應無同法條第
    1項但書所定例外有效規定之適用。系爭契約既為無效，原
    告自不得執之請求被告損害賠償。
　⒉莊煥東於91年9月10日將176-2地號土地分割為176-2、176-4
    地號二筆土地，再於91年10月3日將176-2地號土地以買賣為
    原因移轉登記予訴外人邱胃中，及將176-4地號土地以贈與
    為原因移轉登記予莊金何，是縱使莊煥東與原告於84年9月3
    日簽立之系爭契約並非無效，因莊煥東移轉176-2地號土地
    予原告之義務已於91年10月3日陷於給付不能，則原告損害
    賠償請求權之時效應自莊煥東出賣土地予訴外人邱胃中及贈
    與土地予莊金何時即91年10月3日起算，至原告109年9月22
    日提起本件訴訟時，已罹於15年時效。
　⒊按繼承在民法繼承編98年5月22日修正施行前開始，繼承人因
    不可歸責於己之事由或未同居共財者，於繼承開始 時無法
    知悉繼承債務之存在，致未能於修正施行前之法定期間為限
    定或拋棄繼承，且由其繼續履行繼承債務顯失公平者，於修
    正施行後，以所得遺產為限，負清償責任，民法繼承編施行
    法第1條之3第4項定有明文。被告郭莊玉霞、莊玉葉自出嫁
    後即未與被繼承人莊煥東同居共財，對於莊煥東與原告於84
    年9月3日簽定系爭契約一節亦完全不知悉，致未能於法定期
    間内為限定或拋棄繼承。況郭莊玉霞、莊玉葉與本件繼承債
    務之發生並無關連，亦未自被繼承人處繼承任何財產，如由
    郭莊玉霞、莊玉葉繼續履行繼承債務顯失公平，依民法繼承
    編施行法第1條之3第4項規定，郭莊玉霞、莊玉葉應僅以「
    所得遺產」為限度，負清償責任。茲郭莊玉霞、莊玉葉既無
    繼承被繼承人所遺任何財產，對原告即不負清償之責。
　⒋證人莊德金證稱：當時簽協議書時，莊文忠表示要以莊煥東
    名義的土地去貸款，不然他不簽，伊當時有反對，後來代書
    說貸款不會影響他人土地產權，因處分莊文忠的其他土地就
    足以還貸款，不會影響莊煥東這塊土地，當時問莊金茂、莊
    煥南均表示沒有意見，最後伊才沒有堅持反對等詞。原告既
    主張莊德金為其代理人，亦應認原告知悉且同意莊文忠以系
    爭土地抵押貸款。嗣莊文忠因無力償還貸款，致該土地遭二
    林鎮農會拍賣，最終由莊煥東向農會清償莊文忠積欠農會之
    本息535萬0266元，176-2地號土地才免於被拍賣。故縱使莊
    煥東應負給付不能之損害賠償責任，於計算賠償金額時，亦
    應將重測後937、938地號兩筆土地合併之總價額，扣除莊文
    忠積欠之本息535萬0266元後，所得餘額再乘以原告應分得
    持分，方為原告可得請求之金額等語，資為抗辯，並聲明原
    告之訴駁回，如受不利判決，願供擔保請准免為假執行。
四、原告主張之下列事實，有土地登記謄本、異動索引、系爭協
    議影本、戶籍謄本及繼承系統表為證，並經莊德金到庭具結
    證述甚詳（本院卷二第128-132頁），復為被告不爭執（莊
    金茂是否有代理莊煥東簽訂系爭協議之權限除外），堪信為
    真實。
　㈠莊煥南、莊德金於84年間出售重測前176-3地號土地予施建利
    ，鑑界後發現地號錯誤，錯將176-2地號於84年8月30日移轉
    登記予施建利；經協議後，施建利同意將176-2地號土地返
    還，惟礙於耕地法令無法登記為共有，莊煥南、莊文忠、莊
    煥東（由莊金茂代理）及原告（由莊德金代理）於84年9月3
    日，就176-2地號土地簽立系爭協議，於該協議第2條約定：
    176-2地號礙於法令限制，無法同時過戶予四人之名義，議
    決暫以莊煥東名義登記，但實際產權莊煥東持分為20497/78
    190（即2049.7㎡），原告持分為16680/78190（即1688㎡），
    莊煥南持分為25464/78190（即2546.4㎡），莊文忠持分為16
    149/78190（即1614.9㎡），以後莊煥東仙逝後，辦理繼承登
    記時，由莊煥東之繼承人取得上述應得持分後再分別過戶予
    莊煥南、莊文忠及原告，並於84年12月11日借用莊煥東之名
    義辦畢登記。
　㈡176-2地號土地於91年9月10日分割增加176-4地號，分割後 
    於91年10月3日以買賣為原因移轉登記予訴外人邱胃中，再
    於103年11月1日因地籍圖重測變更為彰化縣○○鎮○○○段000地
    號。而分割新增之176-4地號土地、面積3819平方公尺，於9
    1年10月3日以贈與為原因移轉登記予訴外人莊金何（莊煥東
    之子，被告莊閔傑、莊潤洲之父），103年11月1日地籍圖重
    測變更為彰化縣○○鎮○○○段000地號。嗣莊金何於106年3月27
    日死亡，於106年5月8日以繼承為原因移轉登記予莊閔傑、
    莊潤洲應有部分各1/2。
　㈢莊煥東於94年10月1日死亡，其繼承人有莊金何、郭莊玉霞、
    莊金茂、莊玉葉（莊煥東配偶莊陳血繼承後於95年10月26日
    死亡，亦由莊金何等人繼承）。嗣莊金何於106年3月27日死
    亡，由李木蘭、莊閔傑、莊潤洲繼承；莊金茂於111年1月1
    日死亡，由陳淑梅等5人繼承。
五、原告主張176-2地號土地在張煥東生前即移轉登記予莊金何
    ，系爭協議第2條關於張煥東死亡後，由其繼承人辦理繼承
    登記後再分別移轉給原告、莊煥南、莊文忠等人之約定不能
    履行，依系爭協議第6條約定及民法第226條第1項規定，請
    求被告即莊煥東之繼承人或再轉繼承人連帶賠償，而此項損
    害賠償請求權，應自莊煥東94年10月1日死亡後起算，迄原
    告109年7月22日提起本件訴訟，並未罹於15年時效。被告則
    以系爭協議是由莊金茂無權代理莊煥東簽訂，且未經莊煥東
    事後承認，對於莊煥東不生效力，且前開土地為農地，系爭
    協議違反當時法令關於耕地不得分割及其承受人以能自耕者
    為限之規定，係以不能之給付為契約標的，依民法第246條
    第1項前段規定應為無效，況原告此項損害賠償請求權，應
    自91年10月3日莊煥東移轉土地所有權時起算，已經罹於時
    效，而郭莊玉霞、莊玉葉早已出嫁而未與莊煥東同居共財，
    並無不知系爭協議，且莊煥東死亡後，也未繼承取得其任何
    遺產，依民法繼承編施行法第1條之3第4項規定，不負清償
    責任等語抗辯。
六、按請求權，因15年間不行使而消滅。但法律所定期間較短者
    ，依其規定。消滅時效，自請求權可行使起算。為民法第12
    5條、第128條前段規定甚明。又債權人在履行期屆至前，固
    不得請求債務人給付，惟倘契約成立後，債務人給付不能已
    確定者，縱原約定之履行期未屆至，亦屬給付不能，如有可
    歸責於債務人之事由，債權人即得請求其負賠償責任（最高
    法院110年度台上字第2998號判決參照）。本件系爭協議第2
    項後段約定：「…，以後甲方（即莊煥東）仙逝後，辦理繼
    承登記時，由甲方之繼承人取得上述應得持分後，再分別過
    戶予乙（原告莊金鐘）丙（莊煥南）丁（莊文忠）之名義。
    」等語，乃屬履行期（清償期）之約定，並非法律行為之條
    件。依此項約定，莊煥東死亡以前，原告自難據以請求莊煥
    東將176-2地號土地之原告應分得持分移轉登記予原告。惟
    該筆土地在84年12月11日由施建利移轉登記為莊煥東所有後
    （本院卷一第243頁），於91年9月10日分割增加176-4地號
    ，並於91年10月30日經莊煥東分別以買賣、贈與為原因，將
    分割後176-2地號、176-4地號土地，依序移轉登記予訴外人
    邱胃中、莊金何所有，業如前述。斯時莊煥東並未死亡，系
    爭協議第2項約定之履行期雖未屆至。但其無法履行系爭協
    議所約定之債務，已屬確定。原告於此時即得依系爭協議第
    6條之約定，及民法第226條第1項給付不能損害賠償之規定
    ，請求莊煥東負損害賠償責任。故原告此項請求權，應自可
    行使之91年10月30日之翌日起算時效。原告主張應自莊煥東
    94年10月1日過世時，起算其請求權時效，尚難採取。則原
    告遲至109年7月22日始提起本件訴訟，並於109年9月23日始
    變更為依系爭協議第6條及民法第226條第1項規定，請求賠
    償233萬5395元本息，暨於110年6月21日再具狀擴張其請求
    金額為373萬4642元本息，顯逾15年之請求權時效期間。被
    告抗辯原告之請求權已罹於時效而消滅，洵屬有據。
七、綜上所述，原告依系爭協議第6條、民法第226條第1項及繼
    承之法律關係，請求被告連帶給付373萬4642元及自起訴狀
    繕本送達翌日起之法定利息，於法不合，應不予准許。其假
    執行聲請，失所依附，應併駁回之。
八、本件事證已明確，兩造其餘攻擊防禦方法及舉證，經審酌後
    於判決之結果不生影響，不予贅詞論列。
據上論結，本件原告之訴為無理由，依民事訴訟法第78條，判決
如主文。　　
中　　華　　民　　國　　111 　年　　 6　　月　  15　　日
                          民事第一庭
                              法　官　陳瑞水
以上正本係照原本作成。
如對判決上訴，應於判決送達後20日內向本院提出上訴狀。如委
任律師提起上訴者，應一併繳納上訴審裁判費。
中　　華　　民　　國　　111 　年　　 6　　月　　17　  日
                              書記官　廖春慧